【裁判字號】    98,台上,1931
【裁判日期】    980409
【裁判案由】    違反槍砲彈藥刀械管制條例
【裁判全文】
最高法院刑事判決            九十八年度台上字第一九三一號
上  訴  人  甲○○
                    29號
上列上訴人因違反槍砲彈藥刀械管制條例案件，不服台灣高等法
院高雄分院中華民國九十八年二月十三日第二審判決（九十八年
度上訴字第一八六號，起訴案號：台灣高雄地方法院檢察署九十
七年度偵字第二七九八八號），提起上訴，本院判決如下：
    主  文
上訴駁回。
    理  由
按刑事訴訟法第三百七十七條規定，上訴於第三審法院，非以判
決違背法令為理由，不得為之。是提起第三審上訴，應以原判決
違背法令為理由，係屬法定要件。如果上訴理由書狀並未依據卷
內訴訟資料，具體指摘原判決不適用何種法則或如何適用不當，
或所指摘原判決違法情事，顯與法律規定得為第三審上訴理由之
違法情形，不相適合時，均應認其上訴為違背法律上之程式，予
以駁回。又依刑事訴訟法第三百五十條、第三百六十一條、第三
百六十二條、第三百六十七條規定，不服地方法院之第一審判決
，提起第二審上訴者，須提出上訴書狀，並應敘述「具體理由」
，為上訴必備之程式。所稱具體理由，必係依據卷內既有訴訟資
料或提出新事證，指摘或表明第一審判決有何採證、認事、用法
或量刑等足以影響判決本旨之不當或違法，而構成應予撤銷之具
體事由，始克相當（例如：依證據法則，具體指出原判決所採證
據何以不具證據能力，或依卷證資料，明確指出原判決所為證據
證明力之判斷如何違背經驗、論理法則）；如未依上揭意旨指出
具體事由，而僅泛言或單憑當事人自我說詞，指摘原判決採證違
法、認事用法不當、判決不公、量刑過重等等，即屬未敘述具體
理由，所提第二審上訴不合法律上之程式，得不經言詞辯論，由
第二審法院予以判決駁回。本件上訴人甲○○不服第一審判決依
想像競合犯之例，從一重論處非法持有可發射子彈具有殺傷力之
槍枝罪刑，提起第二審上訴之理由，係指摘第一審判決未論及上
訴人係偶然且被動取得扣案槍枝之過程、上訴人持有槍枝係為保
護自身生命財產安全、該槍枝殺傷力較輕微等事項，有裁量怠惰
情形，屬濫用裁量權之違法，請求依刑法第五十九條酌減其刑，
並諭知緩刑等語，有其上訴理由狀在原審卷內可憑。惟查第一審
判決認定上訴人於民國九十六年五、六月間，在住所取得其父生
前所留具殺傷力之仿美國廠牌Ｍ十一型口徑九釐米衝鋒槍一支（
含滅音器一個、槍匣二個）及口徑九釐米制式子彈八顆，即未經
許可持有之，迄九十七年九月三十日攜該槍、彈，駕駛小客車行
經國道三號高速公路北上屏東縣竹田收費站時，經警循線查獲等
情。原審以第一審業已依刑法第五十七條規定，以上訴人之上開
犯行為基礎，敘明審酌上訴人非法持有改造槍枝及子彈，對於他
人之身體、生命、社會治安及秩序，造成潛在危險與不安，犯後
坦承犯行，態度尚佳，未曾持以犯罪，及其素行、智識程度、生
活狀況、犯罪之動機、目的、手段等一切情狀，在法定刑內（三
年以上十年以下有期徒刑，併科新台幣七百萬元以下罰金），從
輕量處有期徒刑三年二月，併科罰金新台幣十萬元，並無裁量怠
惰、濫用裁量權情事；上訴人徒以自我說詞，就原判決刑罰裁量
權之適法行使而為指摘，自非依據卷內既有訴訟資料表明第一審
判決在量刑上有何足以影響判決本旨之不當或違法，而構成應予
撤銷之具體事由。揆諸前揭說明，上訴人所提第二審上訴書狀，
並未敘述「具體理由」，其上訴不合法律上之程式，乃不經言詞
辯論，予以駁回。從形式上觀察，原判決並無違背法令之情形。
上訴意旨猶以上訴人所提上開第二審上訴理由，係顯示上訴人之
犯罪屬偶發，應無再犯可能，且犯罪動機、目的均顯可憫恕，所
生危害甚微，據以指摘第一審判決未就此審酌，有量刑上理由不
備之違法，原判決亦未說明不採之理由，亦有理由不備之違法云
云，顯與原判決之論述不符，殊非適法之第三審上訴理由。至原
判決理由所載「被告所提上開上訴事由，縱令屬實，亦不足以認
為原判決有何不當或違法」，觀諸緊接該文句後之括弧所加說明
，旨在說明第一審判決業已依法說明量刑時所應審酌之具體情狀
，並無上訴人所指違法情事，上訴意旨執以指摘原判決有適用法
則不當之違法，亦不足據以辨認原判決已具備違背法令之形式要
件。再者，刑法第五十九條之酌量減輕其刑，必須犯罪另有特殊
之原因與環境等情狀，在客觀上足以引起一般同情，認即科以最
低度刑仍嫌過重者，始有適用；且是否適用以酌量減輕其刑，事
實審法院本有裁量權，不能以原判決未依此規定酌予減刑，執為
合法之第三審上訴理由。本件上訴為違背法律上之程式，應予駁
回。
據上論結，應依刑事訴訟法第三百九十五條前段，判決如主文。
中    華    民    國  九十八  年    四    月    九    日
                      最高法院刑事第十庭
                          審判長法官  花  滿  堂
                                法官  黃  正  興
                                法官  陳  東  誥
                                法官  林  錦  芳
                                法官  洪  昌  宏
      本件正本證明與原本無異
                                      書  記  官
中    華    民    國  九十八  年    四    月   十三   日
                                                Ａ


司法院資訊處製作；財團法人民間司法改革基金會備份。
